臺灣高等法院臺中分院刑事判決
111年度上訴字第340號

上  訴  人  
即  被  告  郭長宏


上列上訴人因偽造文書等案件，不服臺灣臺中地方法院110年度
易字第461號中華民國110年10月20日第一審判決（起訴案號：臺
灣臺中地方檢察署109年度偵緝字第1155號），提起上訴，本院
判決如下：
    主  文
上訴駁回。
    事  實
一、郭長宏於民國108年12月15日14時41分許，在臉書網站上見
    到陳薏茜刊登欲以新臺幣1萬5,500元之價格販售iPhoneX 25
    6G手機之廣告後，即意圖為自己不法之所有，基於詐欺取財
    、行使偽造私文書之犯意，透過臉書Messenger向陳薏茜佯
    稱欲購買該手機，但要在臺中市面交等語，致陳薏茜因而陷
    於錯誤，同意將該手機以包裹方式寄送至臺中市○區○○路000
    號之全家便利商店「市民門市」，再由陳薏茜委請友人沈靖
    容出面領出與郭長宏面交，並將郭長宏、沈靖容加入陳薏茜
    所創建臉書Messenger之聊天群組內，陳薏茜、沈靖容遂在
    群組內傳送包裹寄送、領取之資訊，郭長宏因而知悉該包裹
    寄送、領取之資訊。嗣陳薏茜於同年12月21日23時30分許，
    至臺北市○○區○○○路0段000巷00號之全家便利商店「延東門
    市」，將該手機以包裹方式寄送至前揭全家便利商店「市民
    門市」，而該包裹送達「市民門市」後，郭長宏即於同年12
    月23日8時52分許至該門市，並對服務人員王碧蓉佯稱：其
    係該包裹之寄件人，因收件人沈靖容拒收該包裹，所以要將
    該包裹取回等語，並出示手機內相關寄貨資料之畫面予王碧
    蓉確認後，隨即在全家便利商店取貨收據上偽簽「施○○」（
    因該取貨收據已滅失，致無從確認郭長宏實際偽簽之署押為
    何）之署押1枚，用以表示「施○○」取回包裹之意，而偽造
    上開具私文書性質之收據，並將此偽造之私文書交付王碧蓉
    而行使之，足以生損害於「施○○」及該店家對於包裹管理之
    正確性，王碧蓉並因此誤認郭長宏即為包裹之寄件人，而將
    裝有上開陳薏茜所有之iPhone X 256G手機1支之包裹交予郭
    長宏。嗣因沈靖容於同日稍後要去領取該包裹時，發覺該包
    裹已遭他人領取，而循線查知上情。
二、案經陳薏茜訴由臺中市政府警察局第一分局報告臺灣臺中地
    方檢察署檢察官偵查起訴。
    理  由
一、本件認定事實所引用之卷內所有卷證資料（包含人證、物證
    、書證），並無證據證明係公務員違背法定程序所取得，與
    本案事實亦有自然之關連性，檢察官、上訴人即被告郭長宏
    （以下稱被告）於準備程序迄至本案言詞辯論終結，均不爭
    執該等卷證之證據能力或曾提出關於證據能力之聲明異議，
    且卷內之傳聞書證，亦無刑事訴訟法第159條之4之顯有不可
    信之情況或其他不得作為證據之情形，本院認引為證據為適
    當，是依刑事訴訟法第159條之4、之5等規定，下述認定事
    實所引用之證據方法均有證據能力。
二、上揭犯罪事實，業據被告於原審及本院審理時均坦承不諱（
    見本院卷第93頁，原審卷第181頁)，核與證人陳薏茜、沈靖
    容、王碧蓉證述情節相符（見偵卷第23至31頁，偵緝卷第
　　105至107頁、第135至137頁），並有員警職務報告、王碧蓉
    之指認犯罪嫌疑人紀錄表、陳薏茜之反詐騙諮詢專線紀錄表
    、臺北市政府警察局信義分局吳興街派出所陳報單、受理各
    類案件紀錄表、受理刑事案件報案三聯單、監視器翻拍截圖
    、被告與陳薏茜、沈靖容之臉書Messenger對話截圖在卷可
    稽（見偵卷第21頁、第33至37頁、第69至93頁，偵緝卷第14
    3至149頁），而可認定。又被告於原審審理時雖辯稱本案係
    其與陳昱銘共犯等語，且於偵查中提出其與「陳昱銘」之臉
    書Messenger對話紀錄（見偵緝卷第111至115頁），然檢察
    官依據被告所指認之年籍資料傳喚證人陳昱銘到庭，證人陳
    昱銘證稱：不認識也沒見過被告，也沒有委託被告前去全家
    便利商店幫我取包裹等語（見偵緝卷第123頁）；再觀諸上
    開臉書Messenger對話紀錄，並未見對話之日期、時間，是
    否為案發時之被告與證人陳昱銘之對話紀錄已有可疑，復經
    證人陳昱銘否認為其對話紀錄等語（見偵緝卷第123頁）。
    從而，被告上開所辯，並無可採，本案應係其一人所犯。
三、核被告所為，係犯刑法第216條、第210條之行使偽造私文書
    罪、第339條第1項之詐欺取財罪。檢察官雖僅就被告詐欺取
    財部分之犯行提起公訴，然被告行使偽造私文書部分之事實
    ，與前揭論罪科刑之詐欺取財部分，具有想像競合犯之裁判
    上一罪之關係，為起訴效力所及，並經本院告知該罪名後，
    予以檢察官及被告辯論，而無礙於被告防禦權，本院自得併
    予審理。被告偽造私文書之低度行為，為行使之高度行為吸
    收，不另論罪；其係以一行為，同時觸犯刑法第216條、第2
    10條之行使偽造私文書罪及第339條第1項之詐欺取財罪，為
    想像競合犯，應依刑法第55條前段規定，從一重以行使偽造
    私文書罪論處。
四、原審認被告犯罪明確，適用刑法第216條、第210條、第339
    條第1項之規定，審酌其不思以正當途徑得財，竟恣意詐取
    他人財物，並於收據上偽簽他人署名，應予非難；坦承犯行
    ，但尚未賠償告訴人所受損害；自陳高中肄業、另案入監服
    刑前做工、家中經濟不佳等一切情狀，量處有期徒刑5月，
    並諭知易科罰金之折算標準。並說明：iPhoneX 256G手機1
    支，為被告之犯罪所得，雖未扣案，仍應依刑法第38條之1
    第1項前段、第3項規定宣告沒收、追徵；偽造之「施○○」之
    署押1枚，依刑法第219條之規定，不問屬於被告與否，宣告
    沒收。經核原審認事用法，均無違誤，量刑及沒收亦屬妥適
    。
五、被告上訴意旨略以：被告父母離婚，父親高齡69歲，母親為
    臨時工，原判決量刑過重而有不當等語。然關於刑之量定，
    係實體法上賦予法院職權裁量之事項，倘無逾越法律規定之
    範圍，或濫用裁量權限之情形，即不得任意指摘為違法。本
    院審酌原判決就被告犯罪情節及科刑部分之量刑基礎，已於
    理由欄內具體說明，顯已斟酌刑法第57條各款事由而為刑之
    量定，係以行為人責任為基礎，並未逾越法定刑度，客觀上
    不生量刑失出失入之恣意為之情形，被告指摘原判決量刑過
    重，核無可採，應予駁回。
據上論斷，應依刑事訴訟法第368條，判決如主文。
本案經檢察官陳東泰提起公訴，檢察官施清火到庭執行職務。
中　　華　　民　　國　　111 　年　　4 　　月　　27　　日
        　　刑事第六庭    審判長法　官  張  靜  琪
　　　　　　　　　　　　　　    法　官  許  冰  芬
 　　　　　　　　　　　 　　　  法　官  鍾  貴  堯     
　　　　　　　　　　　　　　　                      
以上正本證明與原本無異。     
如不服本判決應於收受送達後20日內向本院提出上訴書狀，其未
敘述上訴理由者，並得於提起上訴後20日內向本院補提理由書（
均須按他造當事人之人數附繕本）「切勿逕送上級法院」。因疫
情而遲誤不變期間，得向法院聲請回復原狀。

                                書記官  何  佳  錡
　　　　　　　　　　　　　　　　
中　　華　　民　　國　　111 　年　　4 　　月　　27　　日